臺灣板橋地方法院刑事判決　　　　　　 100年度智訴字第27號
公　訴　人　臺灣板橋地方法院檢察署檢察官
被　　　告　黃英傑
上列被告因偽造文書等案件，由檢察官提起公訴（100 年度偵字
第19271 號），經本院合議庭裁定由受命法官獨任進行簡式審判
程序，判決如下：
    主  文
黃英傑行使偽造私文書，足以生損害於他人，累犯，處有期徒刑
肆月，如易科罰金，以新臺幣壹仟元折算壹日，減為有期徒刑貳
月，如易科罰金，以新臺幣壹仟元折算壹日，如附表所示偽造之
「黃雅玲」之署名共貳枚、印文共拾壹枚及偽造之「黃雅玲」之
印章壹枚，均沒收。又意圖銷售而擅自以重製於光碟之方法侵害
他人之著作財產權，累犯，處有期徒刑柒月，減為有期徒刑月
又拾伍日，如易科罰金，以新臺幣壹仟元折算壹日，扣案非法重
製之「布衣神相」光碟壹套（共陸片），均沒收。應執行有期徒
刑伍月，如易科罰金，以新臺幣壹仟元折算壹日，如附表所示偽
造之「黃雅玲」之署名共貳枚、印文共拾壹枚、偽造之「黃雅玲
」之印章壹枚及扣案非法重製之「布衣神相」光碟壹套（共陸片
），均沒收。
    事  實
一、黃英傑曾因妨害風化案件，於民國（下同）92年2 月21日，
    經臺灣臺北地方法院以92年度簡字第403 號刑事簡易判決判
    處有期徒刑4 月，92年4 月21日判決確定，於92年7 月29日
    因易科罰金執行完畢，詎其猶不知心生警惕，而分別為下述
    犯行：
（一）明知未得黃雅玲之同意或授權，竟基於行使偽造私文書之
      犯意，於95年8 月21日某時，在臺北縣林口鄉（現改制為
      新北市林口區，下同）之新竹貨運股份有限公司（下簡稱
      新竹貨運公司）林口分站，於如附表所示之「運輸協議（
      契約）書」、「新竹貨運代收貨款客戶匯款申請表」、「
      切結書」偽造「黃雅玲」之署名共2 枚（起訴書誤載為5
      枚，業經公訴人當庭更正）及蓋用伊於95年8 月下旬某日
      委由不知情之刻印人員在臺北縣林口鄉某處所偽刻之「黃
      雅玲」之印章而偽造「黃雅玲」之印文共11枚（起訴書誤
      載為8 枚，業經公訴人當庭更正），而偽造表示黃雅玲同
      意簽訂契約、申請代收匯款及更新匯款帳戶用意之私文書
      ，於偽造上開私文書後再交予新竹貨運公司之員工而加以
      行使，足以生損害於黃雅玲及新竹貨運公司審核客戶資料
      之正確性。
（二）明知港劇「布衣神相」之著作財產權為電視廣播（國際）
      有限公司所享有，並專屬授權英屬維京群島商群體國際股
      份有限公司臺灣分公司（下稱群體公司）得在臺灣重製、
      出租及販售影音光碟，任何人未經群體公司之同意或授權
      ，不得擅自以重製之方法侵害該著作財產權，詎其竟基於
      銷售之意圖，於96年1 月25日上午9 時44分許，利用電腦
      設備連接網際網路至「雅虎奇摩拍賣網站」，以「judy94
      0902」帳號刊登販售上開光碟之網頁，嗣經群體公司發現
      後，為蒐證乃於同年月26日下午3 時46分許，委託魏里南
      以新臺幣（下同）下標佯為購買，旋黃英傑即於其位於臺
      北縣林口鄉○○○路○ 段260 巷18號11樓之1 之住處，擅
      自非法重製上開「布衣神相」光碟1 套（共6 片），完成
      後再委託新竹貨運公司，於同年月31日13時許，以貨到付
      款之方式交付魏里南，再由新竹貨運公司將所收款項500
      元匯至上揭黃英傑向不知情之王國偉所商借華南銀行儲蓄
      分行帳戶（帳號：000000000000），嗣經群體公司查驗上
      揭光碟片後確認係未經授權之非法重製光碟，乃將上揭非
      法重製之光碟片1 套（共6 片）交由警方處理偵辦，而黃
      英傑於有偵查權限之機關及公務員發現其犯罪前，即於98
      年8 月10日具狀向檢察官供承上開犯行，嗣並自動接受裁
      判。
二、案經臺灣板橋地方法院檢察署執行科檢察官主動檢舉偵查起
    訴。
    理  由
一、按依刑事訴訟法第284 條之1 之規定，除簡式審判程序、簡
    易程序及第376 條第1 款、第2 款所列之罪之案件外，第一
    審應行合議審判，復依同法第273 條之1 第1 項之規定，除
    被告所犯為死刑、無期徒刑、最輕本刑為三年以上有期徒刑
    之罪或高等法院管轄第一審案件者外，於第一次審判期日前
    之準備程序進行中，被告先就被訴事實為有罪之陳述時，審
    判長得告知被告簡式審判程序之旨，並聽取當事人、代理人
    、辯護人及輔佐人之意見後，裁定進行簡式審判程序。查被
    告黃英傑所犯係死刑、無期徒刑、最輕本刑為三年以上有期
    徒刑以外之罪，其於準備程序中就被訴事實為有罪之陳述，
    經法官告知簡式審判程序之旨，並聽取公訴人、被告之意見
    後，業經本院合議庭依上開規定裁定由受命法官獨任進行簡
    式審判程序，合先敘明。
二、訊據被告黃英傑坦承上開「事實」欄一、（一）所示之犯罪
    事實，核與證人黃雅玲於檢察官偵查中之證述相符，復有如
    附表所示偽造之「運輸協議（契約）書」、「新竹貨運代收
    貨款客戶匯款申請表」、「切結書」影本各1 份（見臺灣板
    橋地方法院檢察署97年度偵字第30555 號卷第15頁至第19頁
    ）附卷足憑。又被告亦坦承上開「事實」欄一、（二）所示
    之犯罪事實，核與告訴人群體公司之指訴、證人盧明群（告
    訴人之員工）於偵查中所為之證述及證人王國偉於本院另案
    （98年度訴字第2541號）審理中之證述相符，復有奇摩拍賣
    網站網頁列印資料、得標通知信、新竹貨運客戶簽收聯各1
    份（見臺灣板橋地方法院檢察署96年度偵字第10051 號卷第
    12 頁 、第36頁至第39頁）及華南商業銀行儲蓄分行97年12
    月31 日 〈97〉華儲字第097280號函所檢附之王國偉〈帳號
    ：0000 00000000 ）之開戶資料、交易明細各1 份（見臺灣
    板橋地方法院檢察署97年度偵字第30550 號卷第30頁至第39
    頁）附卷足憑。
三、從而，本案事證已臻明確，被告犯行均洵堪認定，自應依法
    論科。
四、核被告黃英傑所為如「事實」欄一、（一）所示之犯行，係
    犯刑法第216 條、第210 條之行使偽造私文書罪。其偽造印
    章、印文及署名之行為為偽造私文書之部分行為，而偽造之
    低度行為復為行使之高度所吸收而均不另論罪。另核被告所
    為如「事實」欄一、（二）所示之犯行，係犯著作權法第91
    條第3 項、第2 項之意圖銷售而擅自以重製於光碟之方法侵
    害他人之著作財產權罪，其意圖散布而持有侵害著作財產權
    之重製物及明知係侵害著作財產權之光碟重製物而散布等低
    度行為，為意圖銷售而擅自重製之高度行為所吸收而均不另
    論罪（起訴書雖援引著作權法第91條之1 第3 項、第2 項，
    惟業經公訴人當庭補充更正－見本院100 年9 月20日準備程
    序筆錄）。又被告於本院審理中稱伊曾具狀向臺灣臺北地方
    法院檢察署就其所為上開犯行自首一節，經查閱卷附臺灣臺
    北地方法院檢察署98年度偵字第23031 號不起訴書之內容，
    確係載明被告曾於98年8 月10日具狀向檢察官陳述伊為上開
    行使偽造私文書及違反著作權法之犯行，雖經檢察官以被告
    之自白不得為有罪判決之唯一證據，乃為不起訴處分，惟被
    告於另案（本院98年度訴字第2541號，被告童正文）審理中
    ，於99年6 月2 日到庭作證亦坦承上開犯罪事實（見本院98
    年度訴字第2541號卷第156 頁），嗣因童正文經判決無罪確
    定後，經執行檢察官主動檢舉偵辦（臺灣板橋地方法院檢察
    署100 年度偵字第19271 號），而被告於檢察官偵查及本院
    審理中均自動到庭，且迭為供承前揭犯罪事實，足認其係於
    有偵查權限之機關及公務員發現其犯罪前，即向檢察官供承
    上開犯行，嗣並主動接受裁判，是其本案犯行符合刑法第62
    條關於自首之規定，爰依法減輕其刑。被告所犯上開2 罪，
    犯意各別，觸犯構成要件相異之罪名，自應分論併罰。查被
    告曾因妨害風化案件，於92年2 月21日，經臺灣臺北地方法
    院以92年度簡字第403 號刑事簡易判決判處有期徒刑4 月，
    92年4 月21日判決確定，於92年7 月29日因易科罰金執行完
    畢，此有臺灣高等法院被告前案紀錄表在卷可稽，其受徒刑
    之執行完畢後，5 年以內故意再犯有期徒刑以上本案之罪，
    應依刑法第47條第1 項之規定各論以累犯，並均依法加重其
    刑。上開刑之加重及減輕，並依刑法第71條第1 項之規定，
    先加後減之。爰審酌被告貪圖一己之私利而為本案犯行之犯
    罪動機、目的、手段、所生危害及其品行、智識程度、犯罪
    後坦承犯行，態度尚佳，且業與告訴人群體公司達成和解（
    見卷附和解書1 紙），而告訴人群體公司之告訴代理人亦當
    庭表示不予追究，請從輕量刑等語（見本院100 年10月18日
    審判筆錄）等一切情狀，各量處如主文所示之刑，並就所宣
    告有期徒刑4 月部分，諭知如易科罰金之折算標準。末查被
    告犯罪後，中華民國九十六年罪犯減刑條例業已制定，經總
    統於96年7 月4 日公布，同年月16日生效施行，而被告之犯
    罪時間係在96年4 月24日以前，核與中華民國九十六年罪犯
    減刑條例所規定之減刑條件相符，爰依該條例第2 條第1 項
    第3 款規定減其宣告刑二分之一，並均諭知如易科罰金之折
    算標準，且定其應執行之刑及諭知如易科罰金之折算標準，
    以資懲儆。
五、至於被告雖另因違反著作權法案件，於100 年4 月18日，經
    臺灣板橋地方法院檢察署以100 年度偵字第6391號提起公訴
    ，嗣於100 年6 月30日，經本院以100 年度智訴字第13號刑
    事判決諭知「意圖銷售而擅自以重製於光碟之方法侵害他人
    之著作財產權」罪（目前上訴中），觀乎上開起訴書及判決
    書之記載，係認被告基於侵害得利影視股份有限公司、滾石
    國際音樂股份有限公司等公司之著作財產權之犯意，自「96
    年4 月初」某日起，在臺北縣林口鄉○○○ 路○ 段260 巷18
    號11樓，製作刊有上開影音著作及音樂著作之廣告宣傳單，
    供不特定人瀏覽，並以行動電話門號0000000000及00000000
    00號接收買家訂購上開未經授權之重製光碟之訂單訊息後，
    向綽號「小鳳」之女子購買買家選定之影音著作及音樂著作
    之光碟，利用電腦光碟燒錄設備，將上開影音著作及音樂著
    作之檔案以燒錄方式重製於空白光碟片，並將上開重製完成
    之光碟片，以每片50元之價格，利用不知情之超峰快遞公司
    送貨人員，配送予買家，以此重製、散布重製物之方式侵害
    他人之著作財產權。然比較此一犯罪事實及本案論罪科刑之
    犯罪事實，二者不論時間、被害人、廣告及配送之方式均屬
    有間，尚難認二者有何同一案件之關係，附此敘明。
六、如附表所示偽造之私文書，均已交付他人，而非屬被告所有
    之物，雖未扣案，但未能證明業已滅失，就其內偽造之「黃
    雅玲」之署名共2 枚、印文共11枚及所偽造之「黃雅玲」之
    印章（雖未扣案，但未能證明業已滅失），均應依刑法第21
    9 條之規定宣告沒收；另扣案非法重製之「布衣神相」光碟
    1 套（共6 片）為被告犯著作權法第91條第3 項之罪所得之
    物，應依著作權法第98條之規定，亦宣告沒收。
據上論斷，應依刑事訴訟法第273 條之1 第1 項、第299 條第1
項前段，著作權法第91條第3 項、第2 項、第98條，刑法第11條
前段、第216 條、第210 條、第47條第1 項、第62條前段、第51
條第5 款、第41條第1 項前段，中華民國九十六年罪犯減刑條例
第2 條第1 項第3 款、第7 條、第9 條，判決如主文。
本案經檢察官黃明絹到庭執行職務。
中    華    民    國    100   年    10    月    31    日
                  刑事第八庭  法  官  陳鴻清
以上正本證明與原本無異。
如不服本判決，應於判決送達後10日內敘明上訴理由，向本院提
出上訴狀 (應附繕本) ，上訴於臺灣高等法院。其未敘述上訴理
由者，應於上訴期間屆滿後20日內向本院補提理由書「切勿逕送
上級法院」。
                              書記官  黃頌棻
中    華    民    國    100   年    10    月    31    日
附錄本案論罪科刑法條全文：
刑法第210 條：
偽造、變造私文書，足以生損害於公眾或他人者，處 5 年以下
有期徒刑。
刑法第216 條：
行使第二百十條至第二百十五條之文書者，依偽造、變造文書或
登載不實事項或使登載不實事項之規定處斷。
著作權法第91條：
擅自以重製之方法侵害他人之著作財產權者，處三年以下有期徒
刑 、拘役，或科或併科新臺幣七十五萬元以下罰金。
意圖銷售或出租而擅自以重製之方法侵害他人之著作財產權者，
處六月以上五年以下有期徒刑，得併科新臺幣二十萬元以上二百
萬元以下罰金。
以重製於光碟之方法犯前項之罪者，處六月以上五年以下有期徒
刑，得併科新臺幣五十萬元以上五百萬元以下罰金。
著作僅供個人參考或合理使用者，不構成著作權侵害。
附表：
┌──┬─────────┬─────────┬──────────┐
│編號│偽造之私文書及數量│偽造之署名、印文  │備註                │
│    │                  │及數量            │                    │
├──┼─────────┼─────────┼──────────┤
│ 一 │運輸協議（契約）書│偽造之「黃雅玲」之│影本見臺灣板橋地方法│
│    │壹份              │署名壹枚、印文伍枚│院檢察署97年度偵字第│
│    │                  │                  │30555 號卷第15頁至第│
│    │                  │                  │17頁                │
├──┼─────────┼─────────┼──────────┤
│ 二 │新竹貨運代收貨款客│偽造之「黃雅玲」之│影本見臺灣板橋地方法│
│    │戶匯款申請表壹份  │署名壹枚、印文枚│院檢察署97年度偵字第│
│    │                  │                  │30555 號卷第18頁    │
├──┼─────────┼─────────┼──────────┤
│ 三 │切結書壹份        │偽造之「黃雅玲」之│影本見臺灣板橋地方法│
│    │                  │印文枚          │院檢察署97年度偵字第│
│    │                  │                  │30555 號卷第19頁    │
└──┴─────────┴─────────┴──────────┘